臺灣高等法院高雄分院刑事判決　　　　95年度上訴字第2301號
上　訴　人　臺灣高雄地方法院檢察署檢察官
上　訴　人
即　被　告　甲○○
上列上訴人因被告違反毒品危害防制條例案件，不服臺灣高雄地
方法院95年度訴字第3233號中華民國95年10月31日第一審判決（
起訴案號：臺灣高雄地方法院檢察署95年度毒偵字第6005號），
提起上訴（，移送本院併辦案號：同署95年度毒偵字第8732號）
，本院判決如下：
    主  文
原判決撤銷。
甲○○施用第一級毒品，累犯，處有期徒刑壹年貳月。扣案殘留
第一級毒品海洛因之殘渣袋壹只及注射針筒壹支，均沒收銷燬之
。
    事  實
一、甲○○於民國89年7 月13日因施用毒品案件，經臺灣高雄地
    方法院以89年毒聲字第5559號裁定送勒戒處所觀察、勒戒後
    ，認無繼續施用毒品之傾向，經臺灣高雄地方法院檢察署檢
    察官於89年7 月25日以89年度毒偵字第4481號為不起訴處分
    確定；復於92年9 月間因施用毒品案件，經臺灣高雄地方法
    院以92年毒聲字第5830號裁定送勒戒處所觀察、勒戒後，認
    有繼續施用毒品之傾向，再以92年毒聲字第6583號裁定令入
    戒治所施以強制戒治，並於93年1 月9 日因法律修正而釋放
    停止戒治；檢察官就當次犯行聲請簡易判決處刑，並經判處
    有期徒刑6 月確定。其又於91年及92年間因違反動產擔保交
    易法及搶奪案件，經臺灣高雄地方法院先後判處有期徒刑5
    月及1 年2 月確定；以上各罪接續執行，於94年8 月26日縮
    短刑期假釋出監，所餘刑期付保護管束，嗣於94年10月20日
    因期滿未經撤銷而視為執行完畢。
二、詎甲○○猶不知悛悔，明知海洛因係業經公告列為毒品危害
    防制條例之毒品，不得非法持有、施用，乃因已成癮而無法
    戒除，於強制戒治執行完畢5 年內，復基於非法施用第一級
    毒品海洛因之犯意，以將海洛因摻水置入注射針筒內注射之
    方式，反覆密集於：(一)95年7 月14日13時許，在高雄市○○
    區○○街70巷5 號3 樓友人住處內，非法施用第一級毒品海
    洛因1 次，嗣於同日16時10分許，為警在上址查獲，並扣得
    殘留第一級毒品海洛因無法析離之殘渣袋1 只及注射針筒1
    支；(二)95年8 月13日19時許回溯24小時內之某時（不含公力
    拘束時間），在高雄市區某不詳處所非法施用第一級毒品海
    洛因1 次，嗣於同日16時20分許，在高雄巿三民區○○○路
    247 號前，因行跡可疑為警查獲；均經其同意採尿送驗而發
    覺上情。
三、案經高雄市政府警察局左營分局報請臺灣高雄地方法院檢察
    署檢察官偵查起訴；並經高雄市政府警察局鼓山分局移送臺
    灣高雄地方法院檢察署檢察官轉送本院併辦審理。
    理  由
一、本件上訴人即被告甲○○（下稱被告）所犯係死刑、無期徒
    刑、最輕本刑為3 年以上有期徒刑以外之罪，已經被告就被
    訴事實為有罪之陳述，經本院聽取當事人之意見後，依刑事
    訴訟法第273 條之1 第1 項之規定，裁定進行簡式審判程序
    。又本件卷內之人證、物證、書證等證據，依同法第273 條
    之2 規定，不受同法第159 條第1 項關於傳聞法則規定之限
    制，均有證據能力。
二、上揭施用第一級毒品海洛因之事實，訊據被告坦承不諱，而
    被告於事實欄所載查獲時點後，先後為警採取之尿液，經送
    檢驗結果，均呈嗎啡陽性反應，有尿液送驗代碼姓名對照管
    制表及高雄市立凱旋醫院95年7 月24日A00000000 號、95年
    8 月21日A00000000 號濫用藥物尿液檢驗報告，及長榮大學
    95年8 月31日之確認報告在卷可憑。扣案之殘渣袋1 只及注
    射針筒1 支，經送檢驗結果，均呈現第一級毒品海洛因陽性
    反應，分別有法務部調查局95年8 月10日調科壹字第220023
    918 號鑑定通知書、高雄醫學大學附設中和紀念醫院95年10
    月11日檢驗報告（95年度毒偵字第600 號偵查卷第31頁、原
    審卷第36頁）附卷可稽。復有殘留第一級毒品海洛因之殘渣
    袋1 只及注射針筒1 支扣案可資佐證，被告之自白應與事實
    相符，自可採為認定事實之證據。又被告於92年9 月間因施
    用毒品案件，經裁定送強制戒治，並於93年1 月9 日因法律
    修正停止戒治而釋放，有臺灣高等法院被告前案紀錄表附卷
    可參，足認被告確於強制戒治執行完畢釋放後，5 年內再犯
    毒品危害防制條例第10條第1 項施用第一級毒品海洛因之罪
    ，本件事證明確，被告犯行洵堪認定。
三、按海洛因為毒品危害防制條例第2 條第2 項第1 款所明定之
    第一級毒品，核被告所為，其施用海洛因之犯行，係犯同條
    例第10條第1 項之施用第一級毒品罪。被告持有海洛因後進
    而施用，其持有之低度行為，應為施用之高度行為吸收，不
    另論罪。至於被告雖有2 次之施用第一級毒品行為，惟其時
    間均在95年7 月1 日以後，且係因已成癮而無法戒除，乃反
    覆於短時間內密集所為，應屬集合犯之包括單純一罪。公訴
    人雖僅就被告第1 次施用第一級毒品之犯行提起公訴，惟被
    告第2 次施用第一級毒品之犯行，與起訴論罪科刑部分，有
    集合犯之單純一罪關係，為起訴效力所及，本院自得併予審
    理。查被告曾因施用毒品、違反動產擔保交易法及搶奪案件
    ，經臺灣高雄地方法院先後判處有期徒刑6 月、5 月及1 年
    2 月確定；以上各罪接續執行，已於94年8 月26日縮短刑期
    假釋出監，所餘刑期付保護管束，並於94年10月20日因期滿
    未經撤銷而視為執行完畢，有臺灣高等法院被告前案紀錄表
    附卷可稽，其於5 年以內再故意犯本件有期徒刑以上之罪，
    應依刑法第47條第1 項之規定，論以累犯，並加重其刑。
四、原審據以論罪科刑，固非無見。惟被告如事實欄所載第2 次
    施用第一級毒品之行為，原審未及審酌，自有未洽。被告及
    檢察官上訴意旨，均執此而指摘原判決不當，為有理由，自
    應由本院將原判決撤銷改判。爰審酌被告前因施用毒品案件
    ，迭經觀察、勒戒及強制戒治後，猶再施用，足見其惡習已
    深，且戒絕毒癮之意志不堅，未能體悟施用毒品對自己、家
    人造成之傷害及社會之負擔，惟念其於犯後坦承犯行，態度
    尚稱良好，及施用毒品本質上係屬戕害自身健康之行為，尚
    未直接危害他人，反社會性之程度應屬較低，及其施用次數
    等一切情狀，量處有期徒刑1 年2 月。扣案殘留第一級毒品
    海洛因之殘渣袋1 只及注射針筒1 支，送請檢驗均呈現第一
    級毒品海洛因陽性反應，已於前述，則該等物品與其內殘餘
    之第一級毒品海洛因無法析離，應將之同視為第一級毒品海
    洛因，故不問屬於犯人與否，應依毒品危害防制條例第18條
    第1 項前段規定，宣告沒收併銷燬之。
五、至於移送本院併辦部分，雖敘及被告尿液檢驗尚呈現可待因
    （視其含量，分別屬於第二級或第三級毒品）陽性反應，惟
    本院認被告此部分之施用行為，與被告本案或併案之施用第
    一級毒品行為，並無集合犯單純一罪或想像競合犯裁判上一
    罪之關係，無從併予審酌，應退回檢察官另行偵辦。
據上論結，應依刑事訴訟法第369 條第1 項前段、第364 條、第
273 條之1 第1 項、第299 條第1 項前段，毒品危害防制條例第
10條第1 項、第18條第1 項前段，刑法第11條、第47條第1 項，
判決如主文。
本案經檢察官蔡國禎到庭執行職務。
中　　華　　民　　國　　96　　年　　1 　　月　　22　　日
                  刑事第五庭    審判長法  官  曾永宗
                                      法  官  任森銓
                                      法  官  王伯文
以上正本證明與原本無異。
如不服本判決應於收受本判決後10日內向本院提出上訴書狀，其
未敘述上訴理由者，並得於提起上訴後10日內向本院補提理由書
狀（均須按他造當事人之人數附繕本）「切勿逕送上級法院」。
中　　華　　民　　國　　96　　年　　1 　　月　　22　　日
　　　　　　　　　　　　　　　　　　　書記官  黎  珍
附錄本判決論罪科刑法條：
毒品危害防制條例第10條第1 項：
施用第一級毒品者，處6 月以上5 年以下有期徒刑。
